臺灣桃園地方法院民事裁定
111年度消債清字第90號
聲  請  人  
即  債務人  張允芸即張美玲

代  理  人  徐翊昕律師（法律扶助）
上列當事人因消費者債務清理事件聲請清算，本院裁定如下：
    主  文
債務人張允芸即張美玲自民國111年9月29日上午10時起開始清算
程序。
命司法事務官進行本件清算程序。
    理  由
一、按債務人不能清償債務或有不能清償之虞者，得依消費者債
    務清理條例（下稱消債條例）所定更生或清算程序，清理其
    債務；債務人於法院裁定開始更生程序或許可和解或宣告破
    產前，得向法院聲請清算；債務人對於金融機構負債務者，
    在聲請更生或清算前，應向最大債權金融機構請求協商債務
    清償方案，或向其住、居所地之法院或鄉、鎮、市、區調解
    委員會聲請債務清理之調解，消債條例第3條、第80條前段
    、第151條第1項定有明文。又按法院開始清算程序之裁定，
    應載明其年、月、日、時，並即時發生效力；法院裁定開始
    更生或清算程序後，得命司法事務官進行更生或清算程序，
    消債條例第83條第1項、第16條第1項前段亦有明文。
二、聲請意旨略以：聲請人即債務人因積欠債務無法清償，於民
    國111年2月14日向本院聲請消費者債務清理調解，嗣因中國
    信託商業銀行股份有限公司（下稱中國信託銀行）評估聲請
    人無法負擔任何還款方案而調解不成立，又聲請人主張其無
    擔保或無優先權之債務總額為4,227,243元，且未經法院裁
    定開始更生程序或宣告破產，爰聲請裁定准予清算等語。
三、經查：
  ㈠本條例所稱消費者，指5年內未從事營業活動或從事小規模營
    業活動之自然人；前項小規模營業指營業額平均每月20萬元
    以下者，消債條例第2條第1、2項定有明文。依聲請人之金
    融聯合徵信中心債權人清冊、108及109年度綜合所得稅各類
    所得資料清單、勞工保險被保險人投保資料所示（調解卷第
    14、18至19、21至22頁），可知聲請人均投保在人力資源公
    司或民間企業，且無擔任公司之董事，亦或是商業登記之負
    責人，堪信聲請人並未從事營業活動，自得依消債條例聲請
    清算，合先敘明。
  ㈡關於前置協商之要件：聲請人以其有不能清償債務情事，向
    本院聲請債務清理前置調解，經本院以111年度司消債調字
    第99號調解事件受理在案，嗣本院司法事務官於111年4月14
    日開立調解不成立證明書（調解卷第53頁），業經本院依職
    權調閱上開卷宗核閱無訛，堪認聲請人本件之聲請已踐行前
    開法條之前置調解程序規定，本院自得斟酌調解卷中所提出
    之資料及調查之證據，再綜合聲請人目前全部收支及財產狀
    況，評估是否已達不能維持最低生活條件，而有「不能清償
    債務或有不能清償之虞」之情形。
  ㈢關於聲請人之債務總額：聲請人雖陳報其無擔保或無優先權
    債務總額為4,227,243元（調解卷第10頁），然依債權人之
    陳報，中國信託銀行彙整各金融機構債權額為2,094,349元
    （調解卷第46至47頁）；李青忠債權額為350萬元及自95年4
    月14日起按年息6％計算之利息（調解卷第41頁）；滙誠第二
    資產管理股份有限公司債權額為482,860元（清算卷第58頁
    ），總計上開金額為6,077,209元（未加計李青忠利息），
    故本院認應暫以6,077,209元為其債務總額。
  ㈣關於聲請人之財產及收入：
    ⒈聲請人名下原有機車1輛，現已報廢；另有國泰人壽保單1
      份（保單借款為204,875元；保單價值為13,787元），有
      財產及收入狀況說明書、全國財產稅總歸戶財產查詢清單
      、民事陳報狀、車輛異動登記書、保單資訊截圖等件附卷
      可佐（調解卷第9、17頁；清算卷第26至27、30、48頁）
      。
    ⒉聲請人於調解不成立之日聲請清算，則其聲請前2年應自聲
      請調解之日即111年2月14日起算前兩年（約為109年2月至
      111年1月）。聲請人陳稱其在108年2月間因腰椎受傷開刀
      ，自斯時起即無法久站提重物，因而無法取得正職工作，
      其自109年2月起迄今，均係透過人力派遣公司擔任臨時工
      ，平均每月工作13日，每日工作8小時，領取基本薪資時
      薪160元，每月薪資約為16,640元，總計前2年收入為399,
      360元，有財產及收入狀況說明書、109年度綜合所得稅各
      類所得資料清單、收入證明切結書、診斷證明書、X光片
      照片等件附卷為憑（調解卷第9、19、20頁；清算卷第50
      至57頁）。
    ⒊然依聲請人110年度綜合所得稅各類所得資料清單所示（清
      算卷第28頁），聲請人於110年度所得額應為276,254元，
      平均每月收入約為23,021元，故本院認聲請人109年2月至
      12月每月收入應以16,640元計算，110年後則以每月23,02
      1元計算，則聲請人於聲請前2年期間之收入應為482,315
      元【計算式：（16,640元×11個月＝183,040元）＋276,254
      元＋23,021元＝482,315元】，目前每月收入則暫以23,021
      元列計，惟待清算程序進行後，仍得依聲請人該時之薪資
      所得而為認定，在此敘明。
  ㈤關於聲請人之必要支出：
　　⒈按債務人必要生活費用，以最近一年衛生福利部或直轄市
      政府所公告當地區每人每月最低生活費1.2倍定之；受扶
      養者之必要生活費用，準用第一項規定計算基準數額，並
      依債務人依法應負擔扶養義務之比例認定之；前二項情形
      ，債務人釋明更生期間無須負擔必要生活費用一部或全部
      者，於該範圍內，不受最低數額限制；債務人證明確有必
      要支出者，不受最高數額及應負擔比例之限制，消債條例
      第64條之2定有明文。次按，債務人聲請更生或清算時所
      提財產及收入狀況說明書，其表明每月必要支出之數額，
      與本條例第64條之2第1項、第2項規定之認定標準相符者
      ，毋庸記載原因、種類及提出證明文件，消債條例施行細
      則第21條之1第3項亦有明文。
　　⒉聲請人主張其每月必要支出為18,337元。審酌聲請人所提
      列之金額並未逾越桃園市111年度平均每人每月最低生活
      費1.2倍即18,337元，與前開規定相符，則聲請人每月必
      要支出以18,337元列計尚屬適當。另聲請人每月收入不足
      必要支出之部分係由胞妹資助（清算卷第27頁），附此敘
      明。
  ㈥小結：
    聲請人名下尚有國泰人壽保單1份，如以上開收入扣除必要
    支出後，每月應有餘額4,684元（計算式為：23,021元－18,3
    37元）可供清償債務，惟其無擔保或無優先權債務總額倘以
    其每月所餘4,684元清償債務，需逾108年始得清償完畢（計
    算式：6,077,209元÷4,684元÷12個月），堪認聲請人客觀上
    對已屆清償期之債務有持續不能清償或難以清償之虞，而有
    藉助清算制度調整其與債權人間之權利義務關係而重建其經
    濟生活之必要，自應許聲請人得藉由清算程序清理債務。
四、綜上所述，聲請人係消費者，已達不能清償債務之程度，經
    消費者債務清理調解不成立。此外，本件復查無消債條例第
    6條第3項、第8條或第82條第2項所定應駁回清算聲請之事由
    。從而，本件聲請於法有據，爰裁定准許，並依同條例第16
    條第1項規定，命司法事務官進行清算程序。
五、本院雖裁定准許開始清算程序，俾使聲請人得以重建經濟生
    活，惟本裁定不生免責效力，聲請人所負債務並非當然免除
    ，仍應由本院斟酌消債條例第132條至第135條等規定，決定
    是否准予免責，如本院最終未准聲請人免責，聲請人就其所
    負債務仍應負清償之責，附此敘明。
中　　華　　民　　國　　111 　年　　9 　　月　　29　　日
                  民事第三庭    法　官　吳佩玲
以上正本係照原本作成。
本裁定不得抗告。
本裁定業已於111年9月29日上午10時公告。
中　　華　　民　　國　　111 　年　　9 　　月　　29　　日
                              書記官　龍明珠